【裁判字號】    90,易,120
【裁判日期】    900305
【裁判案由】    侵占
【裁判全文】
臺灣嘉義地方法院刑事判決                            九十年度易字第一二號
    公  訴  人  臺灣嘉義地方法院檢察署檢察官
    被      告  甲○○
右列被告因業務侵占案件，經檢察官提起公訴（九十年度調偵字第一八號），本院判
決如左：
    主  文
甲○○意圖為自己不法之所有，而侵占對於業務上所持有之物，處有期徒刑柒月。
    事  實
一、緣甲○○、丙○○及乙○○自民國（下同）八十八年一月間某日起，至同年十月
    間止，以依序出資新台幣（下同）二十萬元、十六萬元、五十萬元，合夥在嘉義
    市○○街九號經營「環宇實業」商店（未申請完成公司登記）販售車輛用之潤滑
    油，並由甲○○負責潤滑油進出、推銷及店內物品保管之業務，係從事業務之人
    。嗣因「環宇實業」商店經營不善，乃於八十八年十月間結束營業，甲○○竟於
    八十八年十月底某日，意圖為自己不法之所有，在未經丙○○及乙○○同意下，
    將其業務所持有，為甲○○、丙○○、乙○○所共有，存放在嘉義市○○街九號
    「環宇實業」商店內之潤滑油五十六桶及車牌號碼為ＲＴ─九七四二號自用小貨
    車一輛，侵占入己，並將該等物品、車輛載運至嘉義縣水上鄉粗溪村一０三號家
    中存放，並自八十八年十一月初起，至十二月份止，均以每桶五千元之價格，將
    上開五十六桶潤滑油價賣一空，共得二十八萬元，並於八十九年三月間，以二萬
    五千元價格，將ＲＴ─九七四二號自用小貨車一輛價賣他人，所得款項僅償還丙○○、乙○○共十四萬元而已，其餘應依出資額比例償還給丙○○、乙○○部分
    ，均供已花費一空。
二、案經丙○○訴請嘉義市警察局第一分局報請臺灣嘉義地方法院檢察署檢察官偵查
    起訴。
    理  由
一、訊據被告甲○○固坦承於前揭時日，以上開出資比例與丙○○、乙○○，在嘉義
    市○○街九號合夥經營「環宇實業」商店（未申請完成公司登記）販售車輛用之
    潤滑油，並由其負責潤滑油進出、推銷及店內物品保管之業務，並於前揭時日，
    以上開價格價賣該等潤滑油、小貨車等情不諱，惟矢口否認有何業務侵占犯行，
    辯稱：「環宇實業」結束營業後，其與丙○○及乙○○約定，公司貨物由其分得
    ，並由其貼補丙○○、乙○○出資額，然其嗣後無法全部退還給賴某出資金額，
    丙○○始提出告訴云云。經查：
    （一）「環宇實業」商店於八十八年十月底結束營業時，被告與丙○○、乙○○
          曾共同協議合夥經營所剩餘物品應依出資之比例「實物分配」等情，業據
          證人乙○○到庭證述「（問：結束營業後，有無商議剩餘之物品如何分配
          ？」我們私下在結束營業時即十月底時有達成協議，依出資之比例分配。
          」、「（問：是實物分配？還是委託某人變價後再分配？）是實物分配。
          」等語在卷（審判筆錄第四頁），核與告訴人指訴情節相符，參之證人黃
          鴻泉為上開合夥人之一，其對「環宇實業」商店結束營業後，其剩餘財產
          如何分配，應知之甚稔，故其上開證詞，堪可採信。至於被告辯稱：結束
          營業後全部東西歸伊，由伊償還丙○○、乙○○出資額云云，除據告訴人
          丙○○堅決否認其情外，亦與證人乙○○前揭證述情節不符，況被告亦自
          承前揭辯解無人證及物證（審判筆錄第六頁第三行），是被告空言為上開
          辯解，並不足採信。
    （二）被告前揭侵占所得之物，潤滑油部分價賣所得為二十八萬，小貨車價賣所
          得為二萬五千元，合計為三十萬五千元等情，已見前述，則如依渠等出資
          比例分配，被告應得七萬零九百三十元；丙○○應得五萬六千七百四十四
          元；乙○○應得十七萬七千三百二十六元（以上均以價賣所得三十萬五千
          元，依渠等出資比例二十萬元、十六萬元、五十萬元計算，元以下四捨五
          入），惟被告迄今僅償還丙○○十萬元、乙○○四萬元而已，其餘款項均
          未償還丙○○、乙○○等情，亦據丙○○指訴甚詳，並經證人乙○○結證
          屬實。參之證人乙○○證稱：「那時只有說要實物分配，還沒有具體說明
          如何分配，東西就不見了。」等語觀之，顯見被告係在未知會告訴人賴盈
          吉及證人乙○○情形下，將上開物品、車輛載運至其住處，侵占入己後，
          再將之變賣。復就被告迄今僅償還丙○○十萬元、乙○○四萬元而已，其
          餘款項均未償還丙○○、乙○○等情觀之，並揆之被告亦供稱：「（問：
          為何錢沒有分給告訴人及證人？」我把錢還給地下錢莊了，：：。」等語
          ，足認被告於侵占之時，即就上開物品、車輛，有為自已不法所有之意圖
          至明。
    （三）此外，復有被害報告單乙紙及存證書函一份附卷可稽，事證明確，被告前
          揭所辯，顯係卸責之詞，不足採信，其上開犯行，堪予認定。
二、核被告甲○○前揭所為，係犯刑法第三百三十六條第二項業務侵占罪名。至被告
    於侵占潤滑油及小貨車後，先後多次價賣該等物品，係就其侵占所得之物為處分
    贓物行為，屬不罰之後行為，不另論罪，公訴人認該等行為構成連續侵占犯行，
    容有誤會，併予敘明。爰審酌被告犯罪之動機、目的、手段、所侵占物品之價值
    、僅賠償部分款項給被害人丙○○、乙○○，及犯後仍否認犯行等一切情狀，量
    處如主文所示之刑，以示懲儆。
據上論斷，應依刑事訴訟法第二百九十九條第一項前段、刑法第三百三十六條第二項
，罰金罰鍰提高標準條例第一條前段，判決如主文。
本案經檢察官張長樹到庭執行職務
中      華      民      國    九十      年      三      月      五      日
                              臺灣嘉義地方法院刑事第三庭
                                  法  官  王  漢  章
右正本證明與原本無異。
如不服本判決，應於判決送達後十日內向本院提出上訴狀( 應附繕本 )。
中      華      民      國    九十      年      三      月      五      日
                                  書記官  李  文  政
附錄所犯法條：中華民國刑法第三百三十六條第二項：對於業務上所持有之物，犯前
條第一項之罪者，處六月以上五年以下有期徒刑，得併科三千元以下罰金。


司法院資訊處製作；財團法人民間司法改革基金會備份。
